【裁判字號】    99,交抗,313
【裁判日期】    990430
【裁判案由】    聲明異議
【裁判全文】
臺灣高等法院臺中分院交通事件裁定     99年度交抗字第313號
抗  告  人
即受處分人  甲○○
上列抗告人因違反道路交通管理處罰條例之聲明異議事件，不服
臺灣臺中地方法院中華民國99年 3月15日所為裁定（99年度交聲
字第828號），提起抗告，本院裁定如下：
    主  文
抗告駁回。
    理  由
一、原處分機關即交通部公路總局臺中區監理所略以：受處分人
    甲○○駕駛車牌號碼 7520-UJ號自用一般小客車，於民國98
    年12月19日13時38分許，在國道三號北上 370.1公里處，經
    雷達（射）測定行速為時速 156公里，超速46公里（限速為
    時速 110公里），為內政部警政署國道公路警察局第五警察
    隊田寮分隊員警逕行舉發，受處分人於期限內到案陳述意見
    ，經原處分機關審核無誤，遂依道路交通管理處罰條例第33
    條第1項第1款、第63條之規定，裁處受處分人罰鍰新臺幣（
    下同）5000元，並記違規點數1點。
二、異議人即受處分人聲明異議意旨略以：伊當日因事由高雄駕
    車北上臺中，本件違規地點為國道三號北上 370.1公里處，
    因國道三號 372.3公里處為田寮收費站，伊經過該人工收費
    站繳納過路費時，速度應為零，距離本件違規地點處僅 2.2
    公里，伊為50歲女子，所駕駛車子為1794C.C.豐田汽車，不
    僅引擎沒有力道，且車齡未達兩年，駕駛公里數才 1萬2000
    多公里，若在2.2公里間瞬間加速至時速156公里，將導致方
    向盤抖動而無法掌握，是本件超速顯屬不可能，應為雷射槍
    誤照，爰此聲明異議等語。
三、原審裁定意旨略以：
  (一)本件受處分人駕駛車牌號碼7520-UJ號自用一般小客車，於9
    8年12月19日13時38分許，在國道三號北上370.1公里處，經
    以雷達（射）測定行速為時速 156公里，超速46公里（限速
    為時速 110公里），為內政部警政署國道公路警察局第五警
    察隊田寮分隊員警逕行舉發，有內政部警政署國道公路警察
    局舉發違反道路交通管理事件通知單、違規採證照片 1張附
    卷可稽。又本件係員警以雷射移動式測速照相機採證舉發，
    而該雷射測速儀器（器號為UX010180），於98年10月 7日經
    過經濟部標準檢驗局檢驗合格，有效期限至99年10月31日止
    ，且該機型之雷射 PDA測速器係單一瞄準測速目標，本件違
    規採證照片內於車牌號碼 7520-UJ號牌照上方有十字型圖樣
    顯示，顯無誤判或誤測他車之虞，有內政部警政署國道公路
    警察局第五警察隊99年2月3日公警五交字第0990570045號函
    及經濟部標準檢驗局雷射測速儀檢定合格證書附卷可憑，是
    以本件警方係依精準之科學儀器測速逕行舉發，其正確性應
    屬高度可信。
  (二)受處分人雖否認有何違規情事，並以前詞置辯。然查，按國
    道三號之田寮收費站係設於國道三號高速公路 373公里處，
    有交通部臺灣區○道○○○路局下載路網示意圖附卷可查，
    而本件所測得受處分人超速之雷達測速儀係設置於上開路段
    370.1公里處，兩地距離為2.9公里。另參諸受處分人上開自
    用一般小客車，係於2008年 4月出廠，亦有公路監理電子閘
    門車號查詢汽車車籍在卷足參，其出廠年份距違規時間，僅
    1年8月，依一般正常情形，受處分人上開自用一般小客車之
    性能及車況應可推定係處於良好之狀態，復以現今車廠製造
    車輛之技術水準，以本案車齡約1年8月、排氣量1794C.C.之
    自用一般小客車，在2.9公里（甚或受處分人自稱之2.2公里
    ）之距離，從靜止狀態加速至時速 156公里，應無技術上之
    困難，亦非罕見，且於一般自用小客車車速加至每小時 156
    公里時，汽車方向盤應不致抖動而無法控制，亦屬一般人駕
    車經驗所知之事項。再者，汽車加速所需時間、距離之長短
    ，應與汽車性能、天候、加油方式及力道等相關，自與駕駛
    者之年齡、性別無直接關連，是受處分人徒言辯稱其係50歲
    之女性，不可能開到時速 156公里，如車子加速到每小時15
    6 公里，方向盤會嚴重抖動而無法掌控云云，自不足採。是
    受處分人確有於前揭時、地超速違規之事實，原處分機關依
    道路交通管理處罰條例第33條第1項第 1款、第63條第1項，
    裁處受處分人罰鍰 5000元，並記違規點數1點，並無違誤，
    本件異議均為無理由，應予駁回等語。
四、抗告意旨略以：本件抗告人即受處分人礙於視力因素，不可
    能高速駕駛；又本件罰單係由員警以雷射移動式測速照相採
    證舉發所致，鑑於曾有員警亦以雷射測速誤判砂石車超速，
    而撤銷原處分等情，故受處分人祈請調閱98年12月19日當日
    該雷射槍（器號為UX010180）所拍攝違規超速記錄，以查是
    否偏高而無誤判云云。
五、經查：
  (一)抗告人即受處分人甲○○於98年12月19日13時38分許，駕駛
    所有車牌號碼7520-UJ號自用小客車，行經國道三號北上370
    .1 公里，以時速156公里超速行駛，經內政部警政署國道公
    路警察局第五警察隊田寮分隊員警以雷射測速器測定予以拍
    照逕行舉發等情，有卷附內政部警政署國道公路警察局公警
    局交字第 ZEB069653號舉發違反道路交通管理事件通知單、
    交通部公路總局臺中區○○○○○道路交通管理事件裁決書
    及舉發照片 1張在卷可稽（見原審卷第6、9頁）。觀諸該照
    片已清晰拍出抗告人所駕駛車輛之車號為 7520-UJ號，並明
    確記載違規時間、地點、該處速限及違規車輛之時速，是本
    件經以科學儀器取得證據資料證明抗告人確有未依速限行駛
    之違規行為無訛。
  (二)又本件舉發之雷達測速儀，係LTI廠牌，125Hz照相式雷射測
    速儀，型號：ULTRA LYTE Compact，器號：UX010180，於98
    年10月 7日送經濟部標準檢驗局檢驗合格（檢定合格單號碼
    ： MOGB0000000），有效期限至99年10月31日，此有內政部
    警政署國道公路警察局第五警察隊99年2月3日公警五交字第
    0990570045號函、經濟部標準檢驗局雷射測速儀檢定合格證
    書影本附卷可稽（見原審卷第 7、16頁），是抗告人為警舉
    發當時，舉發單位使用之雷射測速儀仍在有效使用期限內。
    抗告意旨雖質疑雷射測速儀有故障之可能，惟查並無其他證
    據顯示上開儀器有損壞、故障或不準確之情形，其準確度應
    值得信賴，自可做為認定抗告人前開違規行為之證據；抗告
    人基於主觀之意見，遽而指摘雷射測速儀有出錯之可能，請
    求調閱當日違規超速記錄乙節，顯無必要。此外，復無證據
    證明該機器有故障之情事，堪認該雷射測速儀所測得之數據
    可達到符合國家標準之正確性，執勤警員本其維護交通秩序
    及安全之職責，依據該測得數據所為之上開舉發行為，應無
    違誤。
  (三)綜上所述，本件抗告人違規情節明確，原處分機關援引道路
    交通管理處罰條例第33條第1項第1款、第63條第1項第1款（
    裁決書漏載第1款）之規定，據以裁處罰鍰5,000元，並記違
    規點數 1點，核無違誤，原審法院據此駁回抗告人之聲明異
    議，經核尚無不合。抗告意旨仍執前揭辯詞，指摘原裁定不
    當，為無理由，應予駁回。
六、據上論斷，應依道路交通案件處理辦法第26條，刑事訴訟法
    第412條，裁定如主文。
中    華    民    國    99    年    4     月    30    日
              交通法庭  審判長法  官  陳  紀  綱
                              法  官  林  欽  章
                              法  官  張  智  雄
以上正本證明與原本無異。
不得抗告。
                              書記官  詹  雅  婷
中    華    民    國    99    年    4     月    30    日

司法院資訊處製作；財團法人民間司法改革基金會備份。
